臺灣高雄地方法院刑事判決　　　　　　　96年度訴字第1806號
公　訴　人　臺灣高雄地方法院檢察署檢察官
被　　　告　丁○○
　　　　　　　　　　　樓之2
上列被告因偽造文書等案件，經檢察官提起公訴（96年度調偵字
第348 號），本院判決如下：
    主  文
丁○○連續犯業務侵占罪，處有期徒刑捌月，減刑為有期徒刑肆
月，如易科罰金，以銀元參佰元即新臺幣玖佰元折算壹日。
    事  實
一、丁○○於民國92年10月間起，受僱設於高雄市○○區○○路
    156 號之「兆琳有限公司」（下稱兆琳公司），擔任該公司
    之業務員，負責貨品推展、配送貨物及收受貨款等業務，為
    從事業務之人，竟意圖為自己不法之所有，基於業務侵占之
    概括犯意，自95年1 月間起至同年4 月間止，利用業務上之
    機會，連續將向客戶收取各如附表所示之貨款共計新臺幣（
    下同）27萬6820元，侵占入己，並於95年2 月24日，向客戶
    「好望角」餐廳之員工丙○○佯稱業將6 桶生啤酒送達該餐
    廳，員工丙○○未確實清點而在兆琳公司出貨單上簽名表示
    收受，後丁○○便將該6 桶生啤酒轉而持向其他商店販售，
    所得款項1 萬8 千元，亦侵占入己，上開款項均花用殆盡。
二、案經兆琳公司訴請臺灣高雄地方法院檢察署檢察官偵查起訴
    。
    理  由
壹、證據能力部分
一、按被告以外之人於審判外之言詞或書面陳述，除法律有規定
    者外，不得作為證據，刑事訴訟法第159 條第1 項定有明文
    ；被告以外之人於審判外之陳述，雖不符同法第159 條之1
    至159 條之4 之規定，而經當事人於審判程序同意作為證據
    ，法院審酌該言詞陳述或書面陳述作成時之情況，認為適當
    者，亦得為證據。當事人、代理人或辯護人於法院調查證據
    時，知有第159 條第1 項不得為證據之情形，而未於言詞辯
    論終結前聲明異議者，視為有前項之同意，同法第159 條之
    5 第2 項亦有明文。經查本案以下所引傳聞證據，皆經被告
    於法院調查證據時，表示均同意作為證據，本院審酌上開證
    據作成時並無偽造或不法之動機，程序亦無不當，認為適當
    ，依上開說明，均應有證據能力。
貳、實體部分
一、上揭犯罪事實，業據被告丁○○坦承不諱，核與證人乙○○
    、丙○○於偵訊、本院審理時之證述情節相符，並有兆琳公
    司交付貨款挪用明細表、切結書、兆琳公司出貨單、調解不
    成立證明書在卷可稽。堪信被告自白與事實相符，是本件被
    告連續業務侵占之犯行，堪以認定，本件事證明確，應依法
    論科。
二、新舊法比較：
    按94年1 月7 日立法院三讀通過修正之刑法（業經總統於同
    年2 月2 日，以華總一義字第09400014901 號令公佈），自
    95年7 月1 日施行，是被告行為後，刑法已有變更，自應依
    新修正之刑法第2 條第1 項所規定之「從舊從輕」原則，比
    較新舊法，以資決定應適用之法律。至於刑法第2 條之規定
    ，係規範行為後法律變更所生新舊法律比較適用之準據法，
    新修正之刑法於95年7 月1 日施行後，即不再適用修正前之
    刑法第2 條（最高法院95年5 月23日刑事庭第8 次會議決議
    參照），合先敘明。
  (一)刑法第336 條第2 項業務侵占罪法定刑罰金刑部分：被告行
    為後，刑法第33條第5 款業已修正施行。修正後刑法第33條
    第5 款規定「罰金：新臺幣1,000 元以上，以百元計算之」
    ，與修正前刑法第33條第5 款規定「罰金：1 元以上」不同
    。比較新舊法結果，以舊法所定罰金下限較低，較有利於行
    為人。
  (二)被告行為後，刑法第56條連續犯之規定，業於94年1 月7 日
    修正公佈刪除，並於95年7 月1 日施行，則被告之犯行，因
    行為後新法業已刪除連續犯之規定，若依行為時法，被告數
    次業務侵占犯行，以連續犯一罪論，但得加重其刑至二分之
    一，而若依裁判時法則應數罪併罰，綜此比較結果，仍以行
    為時法論以一罪連續犯較有利於被告。
  (三)關於易科罰金之折算標準，依修正前刑法第41條第1 項前段
    規定：「犯最重本刑為五年以下有期徒刑以下之刑之罪，而
    受六個月以下有期徒刑或拘役之宣告，因身體、教育、職業
    、家庭之關係或其他正當事由，執行顯有困難者，得以一元
    以上三元以下折算一日，易科罰金。」且被告行為時之易科
    罰金折算標準，依修正前罰金罰鍰提高標準條例第2 條前段
    （現已刪除）之規定，本係就其原定數額提高為100 倍折算
    1 日，故被告行為時之易科罰金折算標準乃以銀元3 百元折
    算1 日，經折算後應以新臺幣9 百元折算為1 日。惟修正後
    刑法第41條第1 項前段則規定：「犯最重本刑為五年以下有
    期徒刑以下之刑之罪，而受六個月以下有期徒刑或拘役之宣
    告者，得以新臺幣一千元、二千元或三千元折算一日，易科
    罰金。」乃提高原規定易科罰金之折算標準。比較新舊法，
    以舊法規定於被告為有利，爰依舊法相關規定諭知如主文所
    示易科罰金之折算標準。
三、論罪科刑：
    是核被告所為，係犯修正前刑法第336 條第2 項之業務侵占
    罪。被告各次業務侵占犯行，時間緊接，方法相同，所犯係
    構成要件相同罪名，應依修正前刑法第56條規定，論以連續
    業務侵占罪，並加重其刑。爰審酌被告受僱處理業務，本應
    善盡職責，竟多次利用業務關係而持有公司財物之機會，予
    以侵占入己，損害公司財產權益非微，行為實有不當，迄今
    尚未與告訴人兆琳公司達成和解、賠償告訴人兆琳公司，惟
    念及被告素行尚可，有臺灣高等法院被告前案紀錄表在卷，
    犯後坦承犯行，尚有悔意，犯罪手段、動機、目的等一切情
    狀，量處如主文所示之刑。又中華民國96年罪犯減刑條例業
    於96年7 月16日公佈施行，本件被告犯罪時間均在96年4 月
    24日以前，罪名亦合於中華民國96年罪犯減刑條例，應減其
    有期徒刑二分之一，如主文所示，併諭知易科罰金之折算標
    準。
四、至本件公訴意旨雖認被告上開95年2 月24日犯行係構成行使
    偽造私文書及詐欺取財罪嫌，惟查，證人丙○○於96年7 月
    27日本院審理時到庭具結證稱：好望角餐廳曾向被告買過生
    啤酒，送來生啤酒就看當天吧檯是何人在負責，就由何人負
    責簽收，伊也曾經簽收過，被告曾經拿兆琳公司之空白出貨
    單給伊簽名，因為一般被告都是拿電腦列印的出貨單給伊簽
    名，故這次被告拿空白出貨單讓伊簽，伊覺得很奇怪，伊無
    法確定兆琳公司95年2 月24日出貨單上的「丙○○」是否為
    伊所簽等語在卷（參本院卷第59-61 頁），本院復審酌該出
    貨單上簽名與證人丙○○庭訊之簽名字體並非迥異，尚無法
    逕認定被告有偽造私文書之犯行。次查，證人乙○○於同日
    本院審理時亦證稱：兆琳公司出貨情形是業務先去招攬生意
    後開訂單（即出貨單），店家收到貨物之後，要在出貨單上
    客戶簽收欄簽名，依正常程序，被告並不需要先拿出貨單來
    公司方可領貨等語在卷（參本院卷第57頁），是被告依兆琳
    公司作業程序本即可先行領貨，取得客戶簽名表示收受貨品
    之出貨單後，再據以持向公司報帳，故上開六桶生啤酒原即
    係被告因業務關係而持有公司的所有物品，後由被告據為己
    用轉售他人獲利，並非被告持偽造之出貨單向兆琳公司以詐
    欺之手法取得該六桶生啤酒，該部分犯行亦與詐欺取財構成
    要件相間，尚難遽認被告所為有何詐欺取財罪嫌。按刑事訴
    訟法第300 條規定，有罪之判決，得就起訴之犯罪事實，變
    更檢察官所引應適用之法條，是法院得在不妨害基本社會事
    實同一之範圍內，認定事實，不受檢察官所引應適用之起訴
    法條拘束，本件檢察官起訴之行使偽造私文書罪、詐欺取財
    罪與業務侵占罪間，基本事實既為相同，本院爰依法變更起
    訴法條。
據上論斷，應依刑事訴訟法第299 條第1 項前段、第300 條，刑
法第2 條第1 項前段、修正前刑法第56條、修正前刑法第336 條
第2 項、修正前刑法第41條第1 項前段，罰金罰鍰提高標準條例
第1 條前段、廢止前同條例第2 條，中華民國96年罪犯減刑條例
第2 條第1 項第3 款、第7 條、第9條，判決如主文。
本案經檢察官甲○○到庭執行職務。
中　　華　　民　　國　　96　　年　　7 　　月　　31　　日
                  刑事第十一庭  審判長法　官  何秀燕
                                      法  官  戰諭威
                                      法  官　吳金芳
以上正本證明與原本無異。
如不服本判決，應於收受本判決後10日內向本院提出上訴書狀，
其未具體敘述理由者，應於上訴期間屆滿後20日內，向本院補提
上訴理由書狀（須按他造當事人之人數附繕本，勿逕送上級法院
）。
中　　華　　民　　國　　96　　年　　8 　　月　　7 　　日
　　　　　　　　　　　                書記官  周美
附錄本判決論罪科刑法條：
中華民國刑法第336條
（公務公益侵占罪、業務侵占罪）
對於公務上或因公益所持有之物，犯前條第1 項之罪者，處1 年
以上7 年以下有期徒刑，得併科5 千元以下罰金。
對於業務上所持有之物，犯前條第1 項之罪者，處6 月以上5 年
以下有期徒刑，得併科3 千元以下罰金。
前二項之未遂犯罰之。
附表：（二頁）
